臺灣板橋地方法院民事判決　　　　　　　　　　　　　　九十二年度國字第二四號
　　原　　　告　丙○○
　　　　　　　　丁○○
　　　　　　　　乙○○
　　　　　　　　甲○○
　　右四人共同
　　訴訟代理人　吳錫欽律師
　　被　　　告　台北縣政府河川高灘地維護管理所
　　法定代理人　許少峰
　　訴訟代理人　劉陽明律師
　　　　　　　　陳璧秋律師
右當事人間請求國家賠償事件，於民國九十三年六月十一日言詞辯論終結，本院判決
如左：
    主    文
被告應給付原告丙○○新台幣拾萬陸仟捌佰伍拾元、原告丁○○、甲○○、乙○○各新臺幣壹拾伍萬元。
原告其餘之訴駁回。
訴訟費用由原告丙○○負擔分之三十九、原告丁○○、甲○○、乙○○各負擔百分之
十四，餘由被告負擔。
本判決於原告丙○○以新台幣壹拾壹萬仟元、原告丁○○、甲○○、乙○○各以新
台幣伍萬元預供擔保後，得假執行。但被告如於假執行程序實施前，以新台幣拾
萬陸仟捌佰伍拾元為原告丙○○、各以新台幣壹拾伍萬元為原告丁○○、甲○○、乙○○供擔保後，得免為假執行。
原告其餘假執行之聲請駁回。
    事實及理由
一、程序上理由
　　原告起訴後，被告之法定代理人由戊○○變更為許少峰，此有台北縣政府民國九
  　十三年五月二十八日北府人一字第０９３０４０９５７８號令之影本一份在卷可
    稽，並經其於九十三年六月十一日具狀聲明承受訴訟，核與民事訴訟法第一百七
    十條之規定尚無不合，爰予准許。
二、原告起訴主張：原告丙○○與原告丁○○、乙○○、甲○○分別為被害人池國村
    之配偶及子女。池國村於九十一年四月十五日晚上十一時許，駕駛機車進入台北
    縣土城市堤外河濱公園，沿著公園之柏油馬路向土城方向行駛，於穿過城林橋下
    轉入紅磚車道，當時該公園內夜間並無任何照明設施，車道上又無設置「危險」
    之警示標誌，致死者不知該車道為自行車專用道且該車道直通土城抽水站欄柵已
    遭毀損之排水溝，致人與機車掉下抽水站之排水溝渠中，因高處墜落頭部撞擊，
    顱骨骨折腦部損傷，外傷性休克致死。經查被告明知該抽水站排水溝深有十多公
    尺，有人車掉落之危險，除應於排水溝之兩旁架設不銹鋼欄杆、種植樹籬以作阻
    絕外；更應於設置車道時，將車道改道，避免將車道直通至排水溝致肇意外事故
    之發生。胥知被告明知車道盡端不通，竟將車道一直鋪設到水溝旁邊，且既無樹
    籬之阻絕又未裝置必要照明設備及指示、警告標誌，該車道之設置管理即有明顯
    之缺失！其次該車道既通向排水溝，被告即負有使該公共設施具有通常應具備之
    安全性之效用，對於車道盡頭柵欄之毀損，即負有檢查並通知柵欄之設置管理機
    關為修繕維護之義務，並應於修繕維護前就該車道阻絕人車之通行，設置必要照
    明設備及指示、警告標誌，方能達到防護安全之目的，被告未為此作為，其於公
    有公共設施之設置管理即顯有缺失。被害人池國村在台北縣板橋市○○路旁之河
    川高灘地受害，該車道既為被告機關所設置，被告機關負有管理維護之責自屬無
    疑。爰依國家賠償法第三條第二項、民法第一百八十四條第一項前段、第一百九
    十二條、第一百九十四條之規定，請求被告賠償：
    (一)扶養費新台幣（下同）七十一萬九千五百四十九元：按夫妻互負扶養之義務，
      扶養費之酌定，以行政院主計處所編製之國民個人所得與消費支出表平均每人
      每年消費支出額計算（臺灣高等法院臺南分院八十八年度上國字第四號判決參
      照），依該行政院主計處編製之中華民國臺灣地區八十八年家庭收支調查報告
      ，平均每戶消費支出六十五萬五千二百八十二元及平均每戶人數三點六三人折
      算，爰以平均每人年消費支出十八萬零五百十八元×扶養期間之霍夫曼係數×
      扶養義務比例計算扶養費，則原告丙○○自請求日起算至國民平均餘命年齡七
      十六歲止，其得請領之扶養費為七十一萬九千五百四十九元（180518×
      15.9441×1/4=719549元。）
    (二)殯葬費十七萬三千七百元：本件丙○○為池國村支出殯葬費用十七萬三千七百
      元，均屬台灣喪葬禮俗之必要支出部分。
    (三)慰撫金：原告丁○○、乙○○、甲○○，遽逢喪父之不幸事故，其痛苦非一般
      人能承受，衡酌其情節，每人請求給予八十萬元之慰撫金應屬合理。又原告丙○○因受害人突然身亡，身心受到巨大打擊，精神狀況極不穩定，須長期就醫
      診治，爰請求給予一百二十萬元之慰撫金，方屬妥適。
    並聲明：(一)被告應給付原告丙○○二百零九萬三千二百四十九元、原告丁○○、
    乙○○、甲○○各八十萬元。(二)願供擔保請准宣告假執行。
三、被告則以：
　　(一)池國村係於九十一年四月十五日晚上十一時許，駕駛機車進入土城市堤外河濱
　  　公園內，在自行車專用道盡頭跌落土城站外排水溝渠，因頭部撞擊，顱骨骨折
　    腦部損傷，外傷性休克致死。惟河濱公園之設置，其目的係在提供民眾一遊憩
      休閒的場所，故公園內自不准任何客車、汽機車進入，即使是園內之自行車專
      用道，亦僅係供民眾享受騎乘樂趣，目的亦非在供通行之用。是於審究被告就
      土城市堤外河濱公園自行車專用道之設置是否欠缺乙節，當以該公共設施是否
      符合休憩功能之目的，作為檢視之標準。參見被證一中之圖七照片，有關該自
      行車專用道之設置情形：1.被告所鋪設之路面並非一般道路之柏油路面，而係
　　　經過美工設計的「拼壓花路面」，一眼視之，即可看出非為一般道路。2.車道
　　　鋪面上印有「自行車專用道」字樣。3.沿該專用道設有「極其明顯之『自行車
　　　專用道』」標誌，且該標誌有夜間反光作用。準此，依一般經驗論理法則，該
　  　自行車專用道之設置，不論係在日、夜間，均足已讓民眾一眼即可看出該車道
  　  不是可供行駛機車之一般道路，且該專用道路面平坦未有坑洞，且設有諸多標
      誌，是就民眾使用該車道以騎乘自行車遊憩之用途、功能而論，實未存有任何
      瑕疵，要難謂因被害人違反使用用途，反認被告就該設置有所欠缺，其理不言
      可喻。
    (二)土城市堤外河濱公園雖為被告機關所管理，然其範圍並不包括位於公園內之土
　　　城抽水站之相關設施，而系爭出水溝渠之護欄，其管理機關為土城市公所，此
　  　為兩造所不爭執。是就被告所應負管理責任而論，應以土城市堤外河濱公園之
　    相關設施，有無不具備通常應有之狀態、作用或功能，以致影響其安全性而予
      判斷。但若非屬被告管理之公共設施，縱其受有損害，且位於被告所管理設施
      之旁，被告亦不因而負有管理之責，更遑論被告就此管理有無欠缺。系爭位於
　　　土城市堤外河濱公園內之土城抽水站排水出水溝渠的護欄，因在颱風期間遭摧
　  　毀，而該護欄因位於自行車專用道盡頭，此雖非隸屬被告維護管理，但為避免
    　造成危險，被告立即通知維護承商修復並加強安全措施，部分流失之護欄，業
      以木條加設阻隔。是按自行車專用道而言，確已產生實質阻隔之效力，被告縱
      未於該處另立其他警告標示，惟其外觀上亦足令至公園遊憩之民眾了解該處無
      法通行之事實，且只要依原設置目的使用系爭自行車專用道，亦不致因而發生
      任何危險，況就被告所管理之公共設施本無損害之情形，被告亦無管理上欠缺
      可言。
　　(三)查本件被害人自行違反規定將機車騎入公園之內，且以現場遺留有明顯長條剎
  　　車痕而言，死者當時絕對係高速行駛。而觀諸現場狀況，護欄係「一整條」，
　    即溝渠的對岸亦設有一長條護欄【參見被證一圖八照片】，以前方無任何阻擋
      物，視線係三百六十度均可見而言，死者當時苟開有大燈，且係慢速行駛者，
      絕對可目睹到前方及對岸之一整條護欄，知悉前方禁止通行。然死者違規騎乘
      機車且以高速行駛於園內之行徑，縱當時系爭護欄並未受損，或被告於該處特
      立警告標示，亦無法避免此結果之發生。是以被害人之死亡，實歸因於其自身
      行為所致，與系爭護欄有無修復，或是自行車專用道之設置、管理，均無相當
      因果關係。查該堤外河濱公園僅有「板橋」、「土城」端二處入口，系爭事故
　　　發生當時之九十一年四月十五日，土城端入口正在施工無法進出，於九十二年
　  　三月十日始完工啟用，是死者應係由板橋端進入，此見原告準備書（一）狀第
　    三頁第十五行所載：「查死者家居台北縣板橋市○○路二段一四八巷，於深夜
      騎車經由板橋端之越堤道進入堤外公園…」，亦認死者係由板橋端入口進入。
　　　在越堤道路入口即設有大型警告牌示【被證一圖一】，載明：「警告河川區域
　  　內禁止在指定通路（越堤路、已許可之便道）外行駛車輛。堤頂專供防汛、搶
   　 救送輸及維護管理使用，禁止機動車輛通行」，限定除了「越堤路」、「已許
      可之便道」外，任何車輛均不得進入河川區域；更明文禁止機動車輛在「堤頂
      」通行。而觀諸板橋端入口，在停車場入口處，即豎設有「管制崗哨」、「ㄇ
　　　型車阻」、「汽機車禁止進入告示牌」【見被證一圖二至圖五】，告示民眾汽
　  　機車禁止進入，崗哨旁周邊並皆以水泥矮護欄加種矮灌木以作為區隔，園區引
   　 導入口處更明顯設有「汽機車禁止進入」之大型告示牌【見被證一圖六】，揭
      告園區全區皆禁止機車進入。至於園區內之「自行車專用道」（按：即事故發
      生地），除設有「自行車專用道」之明顯牌示公告外【見被證一圖七】，該標
      誌夜間經燈光照射均會反光。並聘有保全公司巡邏園區【見被證七】，舉凡其
      他的入口處亦一併設有警示牌【見被證八】，被告已盡到告示管理之責。須知
      公園不是監獄，公園有其休憩功能，不可能以高牆鐵欄將其完全隔絕，何況汽
      車機不能進入公園，屬於一般生活知識，被告所種植之隔絕灌木叢，如真有人
      心存破壞，硬要由灌木叢中進入，只能防君子而不能防小人，但此不是「常態
      行為」，已違反原使用範圍及目的。是原告課被告以監獄般之管理方法，謂：
      「公園雖種有灌木叢林區作為隔開停車場與園區內部之用，但並非完全阻隔，
      仍有多處開口可供機車及腳踏車自由出入園區」【見原告準備書（一）狀第三
      頁第二行】，而認被告未盡管理之責云云，自不足採，死者違反使用目的而進
      入自有過失責任。
　　(四)查台北縣政府警察局土城分局九十一年五月十三日土警交字第０九一００一０
　  　九八二號　函所載：「查當事人池國村於九十一年四月十五日凌晨六時許被民
    　眾發現一部重機車車號：ＧＪＧ一０六五號因未發現前方為排水渠道、而剎車
      不及，撞斷護欄掉落渠道內而死亡，實為肇事主因。經現場初步勘查結果，該
      處縣政府規畫為公園綠地，設置管制禁止機車進入標誌，但當事人騎乘機車違
      規行駛至公園內，為發生主要原因，…」【見被證九】，亦可證明為死者違反
      使用目的及範圍。查死者深夜進入河濱公園之動機及使用目的，令人質疑。蓋
　　　死者居於板橋市○○路○段，該處與河濱公園無直接相連之出入口，死者由板
　  　橋端入口進入，但土城端當時尚未完工，死者如何離開？如非返家，何以進入
    　公園內並將機車行駛向低灘處？若此為死者返家必經之路者，死者理應十分熟
      悉，又怎會發生事故？惟無論如何，其已逾越公共設施之正常使用範圍及目的
      ，其自有過失。
    綜上所述，死者逾越公共設施之正常使用範圍及目的，非但違規騎乘機車於該自
　　行車專用道上，且以現場遺留有明顯長條剎車痕而言，死者當時絕對係高速行駛
　  ，故死亡原因確為其自身過失行為所致，與被告就自行車專用道之設置或管理，
    甚或系爭護欄之是否修復，均無相當因果關係，原告主張之損害，係由被害人自
    己之過失行為所致，不得請求國家賠償：
　　(五)原告請求之扶養費及慰撫金顯屬過高：
　　　1.關於扶養費用之請求：查死者生前乃處於失業狀態，得否有其經濟或謀生能
　  　　力負扶養之責，實有疑慮。蓋依　鈞院向台北縣政府警察局土城分局所調閱
    　　死者「池國村於九十一年四月十五日於土城市河濱公園死亡案相關資料」中
      　，原告丙○○於九十一年四月十五日之偵訊︵談話︶筆錄中即表示：「．．
        ．︵死者︶最近都沒工作，固經常待在家中，偶爾會去宮裡找朋友聊天」等
        語可稽。況夫妻既是互負扶養義務，且原告本身亦有謀生能力，其雖其夫池
        國村死亡而無法獲得扶養，惟原告亦因而免除其對池國村之扶養義務。原告
        未經舉證證明死者生前之經濟能力及謀生能力，逕以國民個人所得與消費支
        出而請求，顯無依據。
　　　2.關於慰撫金之請求：
　　　　關於池國村之死亡，實起於死者違反使用目的騎乘機車進入公園所致，縱被
　  　　告須負管理之責，然對於違規之人自行招致之危險，若仍令管理機須負擔如
    　　此高額之精神慰撫金，不僅失諸衡平，更無法建立民眾守法之觀念。
    並聲明：(一)原告之訴及假執行之聲請均駁回。(二)如受不利判決，請准供擔保免為
    假執行。
四、兩造於本院九十三年三月四日言詞辯論期日協議不爭執之事實為：
    (一)原告丙○○、丁○○、乙○○、甲○○為分別為被害人池國村之配偶及子女。
    (二)土城市堤外河濱公園由被告機關管理。
    (三)被害人池國村於九十一年四月十五日晚上十一時許，駕駛機車進入土城市堤外
      河濱公園內，在自行車專用道盡頭跌落土城抽水站外排水溝渠，因頭部撞擊，
      顱骨骨折腦部損傷，外傷性休克致死。該事故地點兩旁原有不銹鋼欄杆阻絕以
      防人車墬落，但事發當時有部分毀損，係以木條架設阻絕。
五、本件經依民事訴訟法第二百七十一條之一準用同法第二百七十條之一第一項第三
    款規定，整理並協議簡化爭點後，兩造同意就該協議簡化後之爭點為言詞辯論，
    依同法第二百七十條之一第三項之規定，本院僅須就兩造協議簡化之爭點為審究
    。兩造於本院九十三年三月四日協議簡化之爭點為：
  　(一)被告就土城市堤外河濱公園自行車專用道之設置是否有欠缺？又被告於事故地
    　點之自行車專用道盡頭之欄竿毀損，僅以木條架設阻絕，於管理上是否有欠缺
      ？與被害人之死亡間有無因果關係？又被害人騎駛機車進入系爭公園內，並於
      該自行車專用道盡頭跌落排水溝渠，是否有違反使用範圍及目的而有過失？又
    　本件被害人之死亡，是否為其自行身過失行為所致？
    (二)原告所為扶養費及慰撫金之請求，是否有理由？有無過高？
六、關於「被告就土城市堤外河濱公園自行車專用道之設置是否有欠缺？又被告於事
    故地點之自行車專用道盡頭之欄竿毀損，僅以木條架設阻絕，於管理上是否有欠
    缺？與被害人之死亡間有無因果關係？又被害人騎駛機車進入系爭公園內，並於
    該自行車專用道盡頭跌落排水溝渠，是否有違反使用範圍及目的而有過失？又本
    件被害人之死亡，是否為其自行身過失行為所致？」之爭點部分：
    (一)按國家賠償法第三條第一項所規定之國家賠償責任，係採無過失主義，不以故
      意或過失為責任要件，祇須公有公共設施因設置或管理有欠缺，致人民生命、
      身體或財產受損害，國家或其他公法人即應負賠償責任，至其對該設置或管理
      之欠缺有無故意或過失，或於防止損害之發生已否善盡其注意義務，均非所問
      。查被告於台北縣土城市堤外河濱公園內設置自行車專用道，車道末端連接土
      城抽水站排水出水渠道口，僅設有柵欄阻隔，車道末端臨出水渠道二側夜間並
      無任何照明設施等情，業據原告提出照片十張附於本院卷第十至十四頁可稽。
      依上開照片所示，車道末端緊接連土城抽水站之排水渠道，高度落差甚大，僅
      以柵欄阻隔，夜間又無任何照明設備，亦未設置任何明顯之指示或警告標誌，
      人車休憩往來間極易發生危險，於設置上有欠缺。又本件事故發生之際，該自
      行車道末端之柵欄毀損，負責管理之台北縣土城市公所未及時修繕缺口斷裂之
      鐵桿護欄，被告亦未於該缺口處裝置必要照明設備及指示、警告標誌，其對該
      公有公共設施之管理亦顯有欠缺。則原告主張被告對該自行車道之設置、管理
      有欠缺，應可採取。又被害人池國村於九十一年四月十五日晚上十一時許，駕
      駛機車進入上開土城市堤外河濱公園內，在上開自行車專用道盡頭跌落土城抽
      水站之排水溝渠內，因頭部撞擊，顱骨骨折腦部損傷，外傷性休克致死之事實
      ，為兩造所不爭執，有如前述，則本件被害人池國村之死亡與該自行車道末端
      之柵欄毀損，負責管理之台北縣土城市公所未及時修繕缺口斷裂之鐵桿護欄，
      被告亦未於該缺口處裝置必要照明設備及指示、警告標誌，對該公共設施之設
      置、管理顯有欠缺間，亦具有相當因果關係。
    (二)被告雖抗辯河濱公園之設置，其目的係在提供民眾一遊憩休閒的場所，故公園
      內自不准任何客車、汽機車進入，即使是園內之自行車專用道，亦僅係供民眾
      享受騎乘樂趣，目的亦非在供通行之用。池國村違反正常使用目的，違規騎乘
      機車於該自行車專用道，且以現場遺留有明顯長條剎車痕而言，其當時絕對係
      高速行駛，故死亡原因確為其自身過失行為所致，與被告就自行車專用道之設
      置或管理，甚或系爭護欄之是否修復，均無相當因果關係等語。惟查，系爭自
      行車專用道之設置，係供民眾騎車休憩乙節，為被告所不爭執，則該車道設置
      之基本目的仍係供自行車通行。池國村騎駛機車進入，固違反規定，但與該車
      道供通行之使用方式，並無違背，自無違反其使用常軌之情。是被告抗辯池國
      村係違反該車道之使用目的而自招損害，其死亡原因為其自身過失行為所致，
      與被告就自行車專用道之設置或管理無相當因果關係云云，不足採取。被告另
      爭執池國村系遭他人追趕始進入該自行車專用道，並以本院卷第一三三頁所附
      道路交通事故調查報告表上煞車痕長達十三點四七公尺，認池國村有高速行使
      之情，惟為原告所否認，並辯稱：該煞車痕並非池國村機車所殘留之新痕等語
      ，被告就此並未再舉證以為證明，已難據信為真實，況且縱認其此部分主張為
      可採，惟此亦僅屬池國村違規騎駛機車進入河濱公園內系爭自行車專用道，亦
      與有過失之問題，尚難執之據免被告之賠償責任。
      綜上，本件事故現場之系爭自車車專用道，緊連土城抽水站出口渠道，被告未
      為適當之阻隔，亦未設置照明設備及警告標示，於該車道與渠道阻隔之柵欄有
      損壞，又未於該缺口處裝置必要照明設備及指示、警告標誌，以確保使用者之
      安全，任令此瑕疵及危險狀態繼續存在，其就該車道之設置與管理自有欠缺。
      其因此致生損害於被害人池國村，自應依國家賠償法第三條第一項之規定負賠
      償責任。
七、按公有公共設施因設置或管理有欠缺，致人民生命、身體或財產受損害者，國家
    應負損害賠償責任，國家賠償法第三條第一項定有明文。又不法侵害他人致死者
    ，對於支出醫療及增加生活上需要之費用或殯葬費之人，亦應負損害賠償責任。
    被害人對於第三人負有法定扶養義務者，加害人對於該第三人亦應負損害賠償責
    任。再按不法侵害他人致死者，被害人之父、母、子、女及配偶，雖非財產上之
    損害，亦得請求賠償相當之金額。民法第一百九十二條第一項、第二項、第一百
    九十四條亦定有明文。本件被告對於系爭自行車道之設置與管理有欠缺，致池國
    村騎機車進入該自行車道後跌落土城抽水站之出水渠道，以致死亡，則原告依上
    開國家賠償法及民法之規定，請求被告賠償即屬有據。茲就原告所主張之損害，
    審究如下：
    (一)殯葬費部份：本件原告丙○○主張其為被害人池國村支出殯葬費用十七萬三千
      七百元，均屬必要費用乙節，業據提出喪事規費繳納明細單及和豐禮儀有限公
      司明細表之影本各一紙為證，並為被告所不爭執。本院斟酌池國村為四十一年
      十二月九日生，死亡時年四十九歲，有
      告所提出之上開明細表，其所支出之費用核均係喪葬所必須，是原告丙○○請
      求被告賠償殯葬費十七萬三千七百元，即屬正當，應予准許。
    (二)扶養費部分：按被害人對於第三人負有法定扶養義務者，加害人對於該第三人
      亦應負損害賠償責任民法第一百九十二條第二項固定有明文。惟受扶養權利者
      ，以不能維持生活而無謀生能力者為限；前項無謀生能力之限制，於直系血親
      尊親屬不適用之，民法第一千一百十七條亦定有明文。經查，原告丙○○為四
      十年九月一日出生，現年五十二歲，此有
      前從事打零工之工作，亦據原告陳明，此外，其名下另有房屋及土地各一筆，
      並汽車一部等情，業經本院依職權向財政部財稅資料中心函調原告財產歸戶明
      細查證屬實，有稅務電子閘門財產所得調件明細表一份在卷可憑，依目前一般
      社會通念，自難謂為有何無謀生能力及不能維持生活之情事，揆諸前揭說明，
      原告丙○○自無受池國村扶養之權利。則其主張因池國村對其負有扶養義務，
      請求被告賠償扶養費損失，即屬無據，應予駁回。
    (三)慰撫金部分：按法院對於慰撫金之量定，應斟酌雙方當事人身分、地位、經濟
      狀況及加害程度及其他各種情形予以核定，最高法院亦著有七十六年台上字第
      一九○八號判例足資參憑。原告主張其分別為被害人池國村之配偶與子女，池
      國村驟因本件事故死亡，致渠等精神受有莫大痛苦，被告就此亦不爭執，自堪
      信為真實。而原告丙○○現年五十二歲（民國四十年九月一日生），教育程度
      為國小畢業，目前從事打零工；原告丁○○現年三十歲（民國六十二年九月三
      日生），教育程度為高中畢業，目前擔任業務員，月薪約四萬餘元；原告池仙
      目前為家庭主婦；原告乙○○現年二十六歲（民國六十六年十一月十五日出生
      ），教育程度為高中肄業，目前擔任輕鋼架架設工人，月薪約三萬餘元等情，
      業據原告陳明，並有
      汽車一部，並與原告甲○○、乙○○共有房屋及土地各一筆等情，亦有稅務電
      子閘門財產所得調件明細表四份在卷可證。本院審酌原告遽遭喪夫、喪父之痛
      ，頓失天倫之樂，且原告丙○○中年喪夫，原告丁○○、甲○○、乙○○青年
      喪父，自受有精神上之痛苦，再參酌池國村係於夜間違規騎駛機車進入河濱公
      園之自行車專用道，跌落土城抽水站之出水渠道以致死亡，並原告之身分、資
      力及其他一切情狀，認原告丙○○請求被告給付一百二十萬元、原告丁○○、
      甲○○、乙○○請求被告賠償八十萬元之慰撫金，猶有過高，應各予核減為原
      告丙○○五十萬元，原告丁○○、甲○○、乙○○各三十萬元，方屬公允。
    (四)又按損害之發生或擴大，被害人與有過失者，法院得減輕賠償金額或免除之，
      民法第二百十七條定有明文。池國村既於夜間違反規定騎駛機車進行上開土城
      市河濱公園，又違規貿然進入自行車專用道，以致跌落土城抽水站之出水渠道
      內，頭部受創而死亡，其對於損害之發生，自與有過失。綜合池國村上開與有
      過失情形，及被告對此一專用道末端柵欄之損毀，未加設照明設備及警告標誌
      等情節，認為應減輕被告百分之五十之賠償責任為適當。從而，原告得請求被
      告賠償之金額，原告丙○○應為三十三萬六千八百五十元（【500,000 +
      173,700】X 50%=336,850），原告丁○○、甲○○、乙○○各十五萬元（
      300,000 X 50% = 150,000）。
八、綜上，原告依國家賠償法第三條第一項之規定請求被告賠償，原告丙○○在三十
    三萬六千八百五十元、原告丁○○、甲○○、乙○○各在十五萬元之範圍內，為
    有理由，應予准許。逾此部分之請求，為無理由，應予駁回。
九、兩造均陳明願供擔保，聲請宣告假執行及免為假執行，經核原告勝訴部份，合於
    法律之規定，爰分別酌定相當之擔保金額宣告之。原告敗訴部分，其假執行之聲
    請因訴之駁回而失所依附，爰併予駁回之。被告此部分免為假執行宣告之聲請，
    亦無宣告之必要，附此敘明，
十、本件事證已臻明確，兩造其餘主張陳述及所提之證據，經審究後認無礙勝負之判
    斷，爰不一一論列，附此敘明。
據上論結，本件原告之訴為一部有理由，一部無理由，依民事訴訟法第七十九條但書
、第八十五條第一項但書、第三百九十條第二項、第三百九十二條第二項，判決如主
文。
中　　　華　　　民　　　國　　九十三　　年　　　六　　　月　　二十五　　日
                                臺灣板橋地方法院民事第三庭
                                    法  官  陳麗玲
右為正本係照原本作成
如對本判決上訴，須於判決送達後廿日內向本院提出上訴狀
中　　　華　　　民　　　國　　九十三　　年　　　六　　　月　　二十五　　日
                                    書記官  顧嘉文
